# 请教陈老师：关于非同一控制下企业合并的会计处理

提问人：xukefeng1981 时间：2018-03-14 00:57:16
陈老师您好，又来麻烦您了！ A公司原有C公司40%股权，按照权益法核算。拟收购北京某国有公司B在标的公司C中40%股权， 标的公司 2 月 28 日为评估基准日，评估值为1.26亿，评估增值1.56亿。最终确定的购买日为 11 月 30 日。 1 、 3 月-11月标的公司亏损 5000万，购买日是否要递减评估基准日公允价值？即购买日标的公司公允价值调整为0.76亿 2 、A公司原有40%股权，账面价值 300 万，计算基准日合并报表原有股权合并层面投资收益是否为1.26*0.4-300？ 3 、因评估采用收益法，企业选择在购买日所在月份对土地使用权重新进行评估，评估基准日为 10 月 31 日，土地评估增值 5000 万。 11 月份当月土地摊销额是否要递减评估基准日公允价值后作为购买日公允价值？ 4 、按照《计学撮要 2013 》中之解答：企业之无形资产单独确认后，未对其他项目进行评估，是否可以将实际交易价格与资产基础法评估结果（评估增值 6000 万）和补充确认的无形资产价值（ 5000 万）之和之间的差额确认为合并报表层面的商誉？与报告最终确认的1.56亿评估增值有差异合适吗？ 5 、根据准则规定，企业购买日原有投资之公允价值加上新增部分成本与企业资产评估值之间的差异确认为商誉就与 4 不同了？ 6 、企业会计政策房屋建筑物摊销年限为 40 年，评估报告摊销年限为 20 年，个人认为应根据企业会计政策调整后确认最终的合并处理。妥否？ 非常感谢！

回答人：chenyiwei
1 ～ 4 ：需注意过渡期亏损的归属。如果由新股东享有，则你的理解基本合理。 5 、不应存在不一致之处。这里的差异可能只是确定被收购方购买日净资产公允价值的方法不同。 6 、需核实该房屋的实际使用年限情况。

提问人：xukefeng1981 时间：2018-03-19 23:31:21
陈老师： 感谢回复！ 现和负责这家公司国资审计的事务所存在一定争议：在确定原股权公允价值的基础时， 1 、如果选择购买日净资产+资产基础法评估增值计算出来的原股权公允价值为负数（国资审计事务所选用此方法）。原股权账面价值已经为 0 ，还可以继续减计吗？ 根据准则规定，原股权公允价值和账面价值的差异应确认投资收益，这样应确认负数投资收益吗？ 对方没有确认投资收益直接递减的商誉。因而这点我不认同。 2 、我倾向于按照评估基准日收益法评估价值扣除持续经营至购买日之亏损计算原股权公允价值，为正数。 我这种有个瑕疵：收益法评估3-12月份标的公司盈利 5000 万，现在是亏损5000. 3、原股权公允价值大于账面价值的差异确认投资收益时，是否也一定要确认递延所得税负债？

回答人：chenyiwei
原股权公允价值大于账面价值的差异确认投资收益时，应确认递延所得税负债。

回答人：chenyiwei
“按照评估基准日收益法评估价值扣除持续经营至购买日之亏损计算原股权公允价值”做法更合理，但这段时间的损益需按资产基础法的评估值对折旧、摊销等进行调整。